臺灣高等法院刑事裁定
110年度抗字第172號
抗  告  人  
即  被  告  許源隆



原      審
選任辯護人  陳亮佑律師
            黃鈺淳律師
上列抗告人即被告因違反組織犯罪防制條例等案件，不服臺灣桃
園地方法院中華民國110年1月14日所為延長羈押裁定（109年度
訴字第908號），提起抗告，本院裁定如下：
    主  文
抗告駁回。                                             
    理  由
一、原裁定意旨略以：抗告人即被告許源隆（下稱被告）前經訊
    問後，認其涉犯組織犯罪防制條例第3條第1項前段之主持或
    指揮犯罪組織罪嫌，刑法第302條第1項妨害自由罪嫌、同法
    第304條第1項強制罪嫌、同法第305條恐嚇罪嫌、同法第346
    條第1項恐嚇取財罪嫌及同法第354條毀損罪嫌，均犯罪嫌疑
    重大，有起訴書證據清單欄所載之證據在卷可稽，具有刑事
    訴訟法第101條第1項第2款、第101條之1第1項第8款之羈押
    原因，並有羈押之必要，為保全審判程序之進行，於民國10
    9年8月21日諭知應予羈押3月並禁止接見通信，復經原審法
    院於同年11月17日裁定應於109年11月21日起延長羈押2月並
    禁止接見通信在案。茲上開羈押期間於110年1月20日即將屆
    滿，經訊問被告後，認其犯罪嫌疑依然重大，被告於原審法
    院準備程序訊問中僅坦承部分犯行，就本案涉犯之犯罪情節
    ，與證人Ａ１、黃思綺、曾允聖、呂○○、翁○○、陳明樑、魏丘
    豪等人之證述歧異甚大，而本案尚待進行上開證人之交互詰
    問，以查明事實，前項刑事訴訟法第101條第1項第2款之羈
    押原因依然存在；又被告與本案其餘被告於108年8月24日起
    至109年3月11日止之期間，先後透過恐嚇言語、取走被害人
    黃思綺之車輛、潑漆、撒冥紙及毀損被害人黃思綺與曾錦富
    所有之物等方式，多次涉犯對被害人黃思綺、曾錦富為起訴
    書犯罪事實欄一、1所示之恐嚇取財犯行，亦於109年2月16
    日以妨害自由及傷害等方式，涉犯對被害人魏丘豪為起訴書
    犯罪事實欄一、2所示之恐嚇取財未遂犯行，前開各該犯罪
    事實之犯案手法堪謂雷同，以其犯罪之外觀型態加以觀察，
    若被告仍處於同一環境之下，仍有可能再犯同一犯罪之危險
    ，顯有事實足認其有反覆實施同一恐嚇取財犯罪之虞，亦有
    刑事訴訟法第101條之1第1項第8款之羈押原因。經衡酌被告
    所涉本案犯行已嚴重破壞社會秩序，並對社會治安之潛在危
    害性甚大，權衡國家刑事司法權之有效行使、社會秩序及公
    共利益、被告人身自由之私益及防禦權受限制之程度，羈押
    固然造成被告之人身自由受到拘束，然與被告可能勾串證人
    、共犯之風險相較，認僅以命被告具保、責付或限制住居等
    侵害較小之手段，均不足以確保後續審判或執行程序之順利
    進行，且其上開犯行恐有再犯之可能，而有繼續羈押並禁止
    接見通信之必要，仍應自110年1月21日起延長羈押2月，並
    禁止接見通信等語。
二、抗告意旨略以：㈠本件被告所涉犯罪事實，是基於向曾允聖
    、黃思綺催討債務所衍生，關於被告有向黃思綺催討債務涉
    嫌恐嚇取財、將曾允聖車輛拖走抵債之情節及網路賭博之犯
    行，被告於警、偵訊時均坦承不諱，卷内亦有被害人之指述
    、監視器畫面截圖、通訊監察譯文等在卷可佐，後續潑漆、
    撒冥紙之行為，實非被告所指使，就被告及該些共犯所涉犯
    罪情節均遭監視錄影器攝下，有客觀證據可佐，被告並無與
    其他共犯再勾串證詞之必要性。㈡況其他共犯業均遭查獲，
    於警、偵訊內陳述並具結作證，其他相關物證業遭查扣，對
    於證明被告犯罪之證據，業有卷内事證可佐，被告亦無任何
    串證、滅證之可能性。㈢又被告於法院審理中業與黃思綺達
    成和解，賠償黃思綺所受損失，求得黃思綺原諒，且黃思綺
    現也將其名下車牌號碼000-0000號自用小客車取回，與被告
    間紛爭已然消彌，已無反覆實施恐嚇犯行之疑慮。㈣自被告
    送審遭羈押禁見迄今長達5月，僅行準備程序，未就證人部
    分加以訊問，致有證人尚待交互詰問，此實非被告之過，而
    被告除坦承其恐嚇取財犯行外，更主動與黃思綺達成和解，
    足證被告無反覆實施同一犯行之虞，與前次延長羈押之客觀
    情況有所不同，原裁定未慮及此，率為延長羈押並禁止接見
    之裁定，實有未洽。㈤被告於本件所犯並非最輕本刑五年以
    上之重罪，涉及者為妨害自由、恐嚇取財、恐嚇、洗錢等相
    對輕罪，所涉被害人單一，且是因債務糾紛而衍生，被告實
    非無故滋事之幫派分子，原裁定僅以被告有以單一恐嚇催討
    債務之情事，而認被告有主持指揮犯罪組織之情形而將被告
    收押禁見，尚與事實有悖，且涉犯組織犯行部分，相關人、
    物證亦皆詳列於卷，以被告涉犯組織犯罪，認被告有勾串其
    餘共犯之虞，實有速斷，且違反羈押之最後手段性，違反比
    例原則甚明。㈥被告自偵查中羈押迄今已7個月，而即將到來
    之農曆春節係傳統上家人團聚之重要時刻，懇請予被告交保
    候傳之機會，令被告得以先行返家與家人相聚，就後續訴訟
    程序，被告必定遵期到庭，就替代羈押之其餘替代性處分，
    被告亦均會加以遵守。㈦羈押禁見乃係對於刑事被告人身自
    由之最大侵害，而本件被告所涉犯並非最輕本刑5年以上之
    重罪，且相關共犯陳述、事證均遭查扣，卷内亦有被害人筆
    錄、通訊監察譯文、監視器畫面等客觀證據可佐，本件相關
    證人、物證均已保全，被告確實無勾串證人、共犯之疑慮，
    亦無逃亡之虞，羈押之原因實已不存在，懇請念及被告甫結
    婚不久，家中尚有年邁父母須扶養、照顧，並斟酌上情，撤
    銷原羈押裁定，予被告停止羈押之機會，准予交保候傳，或
    諭知其他替代性之處分以代羈押，如限制出境、出海、日日
    前往轄區派出所報到等方式，以擔保後續刑事審判及執行程
    序之順利進行，以維被告基本人權，併符憲法比例原則等語
    。
三、按有繼續羈押被告之必要者，得於期間未滿前，經法院依刑
    事訴訟法第101條或第101條之1之規定訊問被告後，以裁定
    延長之，刑事訴訟法第108條第1項但書定有明文。次按被告
    經法官訊問後，認為犯罪嫌疑重大，有事實足認為有湮滅、
    偽造、變造證據或勾串共犯或證人之虞，或有事實足認為有
    反覆實施同一犯罪之虞，非予羈押，顯難進行追訴、審判或
    執行者，得羈押之，刑事訴訟法第101條第1項第2款、第101
    條之1亦規定甚明。再按被告應否繼續羈押，法院僅須審查
    被告犯罪嫌疑是否重大、有無羈押原因、以及有無賴羈押以
    保全偵審或執行之必要，由法院就具體個案情節予以斟酌決
    定。關於羈押之原因及必要性，得否以具保、責付、限制住
    居替代羈押，均屬事實審法院得自由裁量、判斷之職權，苟
    其此項裁量、判斷，並不悖乎通常一般人日常生活之經驗法
    則或論理法則，且就客觀情事觀察，法院許可羈押之裁定或
    延長羈押之裁定，在目的與手段間之衡量並無明顯違反比例
    原則情形，即無違法或不當可言，而不得任意指摘其為違法
    。
四、經查：
㈠被告因涉犯組織犯罪防制條例第3條第1項前段之主持或指揮犯
  罪組織罪嫌，刑法第302條第1項之妨害自由罪嫌、同法第304
  條第1項強制罪嫌、同法第305條恐嚇罪嫌、同法第346條第1項
  恐嚇取財罪嫌及同法第354條毀損罪等罪嫌，經原審訊問被告
  ，審酌全案卷證，認均犯罪嫌疑重大，有起訴書證據清單欄所
  載之證據在卷可稽，具有刑事訴訟法第101條第1項第2款、第1
  01條之1第1項第8款之羈押原因，並有羈押之必要，為保全審
  判程序之進行，於109年8月21日諭知應予羈押3月並禁止接見
  、通信、授受物件，復經原審裁定應於109年11月21日起延長
  羈押2月並禁止接見、通信。原審於上開羈押期間屆滿前之110
  年1月13日訊問被告，參酌相關卷證後，認其犯罪嫌疑依然重
  大，被告於原審法院準備程序訊問中僅坦承部分犯行，就本案
  涉犯之犯罪情節，與證人Ａ１、黃思綺、曾允聖、呂○○、翁○○、
  陳明樑、魏丘豪等人之證述歧異甚大，尚待進行上開證人之交
  互詰問，以查明事實，前項刑事訴訟法第101條第1項第2款之
  羈押原因依然存在；又被告與本案其餘被告於108年8月24日起
  至109年3月11日止之期間，先後透過恐嚇言語、取走黃思綺之
  車輛、潑漆、撒冥紙及毀損黃思綺與曾錦富所有之物等方式，
  多次涉犯對黃思綺、曾錦富為起訴書犯罪事實欄一、1所示之
  恐嚇取財犯行，亦於109年2月16日以妨害自由及傷害等方式，
  涉犯對魏丘豪為起訴書犯罪事實欄一、2所示之恐嚇取財未遂
  犯行，前開各該犯罪事實之犯案手法堪謂雷同，以其犯罪之外
  觀型態加以觀察，若被告仍處於同一環境之下，仍有可能再犯
  同一犯罪之危險，顯有事實足認其有反覆實施同一恐嚇取財犯
  罪之虞，亦有刑事訴訟法第101條之1第1項第8款之羈押原因，
  僅以命被告具保、責付或限制住居等侵害較小之手段，均不足
  以確保後續審判或執行程序之順利進行，且其上開犯行恐有再
  犯之可能，有繼續羈押並禁止接見、通信之必要，裁定被告羈
  押期間自110年1月21日起延長羈押2月並禁止接見、通信，核
  屬有據。
㈡抗告意旨雖主張：原裁定僅以被告有單一恐嚇取財催討債務之
  情事，而認被告有主持指揮犯罪組織之情形而將被告裁定收押
  禁見，尚與事實有悖云云，然羈押審查中，所謂被告涉嫌犯罪
  重大，係指有具體事由足以令人相信被告可能涉嫌其被指控之
  犯罪，與認定犯罪事實所依憑之證據需達無合理懷疑之程度，
  尚屬有別，因此，被告實際是否成立犯罪之本案實體問題，尚
  待法院調查審理，並非法院審查被告有無羈押之原因及必要性
  時所應審酌之事項，本件依檢察官起訴所舉相關證據，堪認被
  告極有可能涉及上揭罪嫌，原審據此認被告犯罪嫌疑重大，尚
  無違誤，抗告意旨就此指摘原裁定不當，難認可採。
㈢抗告意旨又以被告坦承有向黃思綺催討債務涉嫌恐嚇取財、將
  曾允聖車輛拖走抵債之情節及網路賭博之犯行，卷内亦有被害
  人之指述、監視器畫面截圖、通訊監察譯文可佐，其他共犯業
  均遭查獲並於警、偵訊內陳述暨具結作證，相關物證業遭查扣
  ，被告並無與其他共犯再勾串證詞之必要性，亦無任何串證、
  滅證之可能性云云。惟被告供述內容核與證人之證述有諸多不
  符之處，業經原審說明如前，且檢察官、被告均聲請傳喚多名
  證人，是本案尚有諸多證人尚待進行交互詰問，抗告意旨前揭
  所指，仍無足否定全案確有證人尚待調查釐清之事，是原審依
  被告供述內容及全案事證，仍認有勾串共犯或證人之虞，有繼
  續羈押及繼續禁止接見、通信之必要，核屬有據。
㈣抗告意旨復以被告坦承恐嚇取財犯行，主動與黃思綺和解，賠
  償損失，黃思綺也將名下自用小客車取回，紛爭消彌，已無反
  覆實施恐嚇犯行疑慮云云。然依檢察官起訴之犯罪事實，被告
  與同案被告等人於108年8月24日起至109年3月11日止之期間，
  先後透過恐嚇言語、取走黃思綺之車輛、潑漆、撒冥紙及毀損
  黃思綺與曾錦富所有之物等方式，多次涉犯對黃思綺、曾錦富
  為恐嚇取財犯行，亦於109年2月16日以妨害自由及傷害等方式
  ，涉犯對魏丘豪為恐嚇取財未遂犯行，有反覆實施同一犯罪之
  情，被告於短時間內密集為上揭犯行，且此反覆實施同一犯罪
  非僅對同一被害人，縱被告已與黃思綺和解，難認即無反覆實
  施同一犯罪之可能，亦即不能排除被告交保在外對他人犯同種
  犯罪之高度風險，而有預防性羈押之事由及必要性。
㈤至抗告意旨主張：被告甫結婚不久，家中尚有年邁父母須被告
  扶養、照顧，且即將到來之農曆春節係傳統上家人團聚之重要
  時刻等節，然此核與判斷被告是否具備羈押之原因及必要性無
  涉，被告執此抗告請求撤銷原裁定，並非可採；抗告意旨又以
  被告所涉犯並非最輕本刑5年以上之重罪，且相關證人、物證
  均已保全，被告無逃亡之虞乙節，惟法院並非以此為羈押原因
  ，被告此部分所指，容有誤會，附此敘明。
㈥綜上所述，原審於羈押期間屆滿前，訊問被告，復核閱現存卷
  證資料後，認被告前述羈押原因依然存在，並考量為確保將來
  審理程序得順利進行，認有繼續羈押必要，而裁定延長羈押並
  禁止接見、通信，並無不合。被告執前詞提起抗告，指摘原裁
  定不當，為無理由，應予駁回。
五、據上論斷，應依刑事訴訟法第412條，裁定如主文。
中　　華　　民　　國　　110 　年　　2 　　月　　5 　　日
                  刑事第十八庭  審判長法  官  何俏美
                                      法  官  陳海寧
                                      法  官  葉乃瑋
以上正本證明與原本無異。
不得再抗告。
                                      書記官  程欣怡
中　　華　　民　　國　　110 　年　　2 　　月　　5 　　日